【裁判字號】    98,聲再,133
【裁判日期】    981228
【裁判案由】    詐欺
【裁判全文】
臺灣高等法院臺南分院刑事裁定         98年度聲再字第133號
再審聲請人
即受判決人  甲○○
上列再審聲請人因詐欺案件，對於本院75年度上易字第414號中
華民國75年7月21日確定判決（第一審案號：臺灣嘉義地方法院
74年度易字第1164號；起訴案號：臺灣嘉義地方法院檢察處74年
度偵字第3606號），聲請再審，本院裁定如下：
    主  文
再審之聲請駁回。
    理  由
一、本件聲請意旨如附件刑事再審聲請狀載。
二、按法院認為聲請再審之程序違背規定者，應以裁定駁回之，
    刑事訴訟第433條定有明文；次按撤回再審聲請之人，不得
    更以同一原因聲請再審，刑事訴訟法第431條第2項亦有明定
    。又按法院認為無再審理由者，應以裁定駁回之；經前項裁
    定後，不得更以同一原因聲請再審；刑事訴訟法第434條第1
    項、第2項亦定有明文。再按有罪之判決確定後，原判決所
    憑之證物已證明其為偽造或變造者，為受判決人之利益，得
    聲請再審，惟該情形之證明，以經判決確定，或其刑事訴訟
    不能開始或續行非因證據不足者為限，得聲請再審，並為刑
    事訴訟法第420條第1項第1款、第2項所明定。
三、經查：
（一）本件聲請人曾於民國98年2月3日依刑事訴訟法第420條第1
      項第6款、第421條規定，向本院聲請再審，經本院分案為
      98年度聲再字第9號，嗣聲請人於98年2月9日具狀撤回再
      審聲請。聲請人又於98年3月25日以相同資料及證據聲請
      再審，本院以98年度聲再字第37號受理後，認聲請人係於
      撤回再審聲請後，更以同一原因聲請再審，而以其聲請之
      程序違背規定予以駁回。嗣聲請人另主張有刑事訴訟法第
      420條第1項第5款之情形，又聲請再審，並補提公務員懲
      戒委員會78年度鑑字第6133號議決書為證（至其餘資料及
      證據，均為以前聲請再審時曾提出之資料），本院以98年
      度聲再字第108號受理後，認其聲請不符刑事訴訟法第420
      條第1項第5款之規定，其聲請為無理由而裁定駁回等情，
      業經調取本院98年度聲再字第9號、98年度聲再字第37號
      、98年度聲再字第108號等詐欺案卷核閱無訛。觀諸聲請
      人本次提出之74年偵字第3606號偵查卷、74年易字第1164
      號審理卷、太和精神醫院診斷證明書、江明哲96年5月7日
      錄音談話記錄等影本文件及證據，均於先前聲請再審時即
      已提出。查聲請人主張有刑事訴訟法第420條第1項第6款
      規定之理由云云。但查，聲請人先前即以同一理由聲請再
      審，經本院以98年聲再字第9號受理後，聲請人具狀撤回
      聲請，嗣聲請人再以同一理由提出聲請，經本院以98年度
      聲再字第37號受理後，認其程序違法而裁定駁回，有上開
      案卷及裁定可稽。是依刑事訴訟法第431條第2項規定，本
      案係聲請人於撤回再審聲請後，再以有同法第420條第1項
      第6款之同一原因聲請再審，其聲請再審程序違背規定，
      應予駁回。
（二）聲請人以檢察官提示扣案之新台幣（下同）5萬元予李崇
      鄉、何陳金珠、何志等證人辨識之偵訊筆錄時間，早於
      臺灣嘉義地方法院檢察署74年10月30日扣押筆錄所載之扣
      案時間，主張顯見該5萬元並不存在，且此部分亦經最高
      法院76年台非字第87號以訴訟程序違背法令，而判決撤銷
      云云。惟參酌前開最高法院76年台非字第87號判決理由，
      固認原確定判決就系爭5萬元有未踐行必要之調查證據，
      遽予採為判決基礎之違誤。然系爭5萬元是否屬聲請人所
      稱「為檢察官偽造之證物」，仍有疑義。且參照刑事訴訟
      法第420條第2項規定，原判決所憑之證據【需經判決確定
      證明係偽造或變造】，方得聲請再審。聲請人未提出上開
      5萬元之扣案款項，係「檢察官翟光軍偽造之證物」之確
      定判決以證明其主張有理由，即非有據。且參酌聲請人前
      次聲請再審所提出之公務人員懲戒委員會78年鑑字第6133
      號議決書（即公訴檢察官翟光軍被付懲戒案，附於本院98
      年度聲再字第108號卷外放之證物），翟光軍申辯略謂：
      「本案之重要證人何志於74年10月30日上午11時20分自
      動來地檢處說明案情，翟光軍檢察官即在執行檢察官辦公
      室加以祕密偵訊，偵訊至12時許暫行停止訊問，以便何志
      進用午餐，並告知應於同日下午1時續來應訊，何志
      於下午1時準時來應訊至2時40分左右，改訊問自動到場之
      何妻何陳金珠，何女供認曾見李崇鄉有交錢給何志，翟
      光軍檢察官認該5萬元應仍置於何志家中，乃暫時停止
      偵查程序，立即帶同證人何志、何陳金珠及民雄分局刑
      事組刑警侯文男同往民雄鄉菁埔村何宅，經何志將活動
      費5萬元交出時已是同日下午3時25分，實施扣押，製作扣
      押筆錄後，再回地檢處繼續訊問，於上午之原筆錄接續記
      載，訊問何陳金珠你所看到的錢是不是這一包用橡皮筋綑
      著的，並提示扣押物命其辨認，故偵查卷第53頁筆錄，書
      記官有庭提扣案5萬元之記載，又訊問李崇鄉『這5萬元是
      不是你交給何志的』，並提示5萬元答『沒有錯』，故
      同頁筆錄有提示扣押5萬元之記錄，因以上訊問、扣押、
      提示等程序，均係同日為之，且時間未曾中斷，故書記官
      僅於訊問筆錄頭欄上記載開始訊問之時間，對於扣押、提
      示之時間均未曾分次記明（因上開程序係連續實施，並非
      分次分日實施），故易發生疑惑等情（見前開議決書第23
      頁至26頁）。又李崇鄉在告訴翟光軍瀆職案（台灣台南地
      方法院檢察處76偵字第8086號）時，李崇鄉供稱：「檢察
      官去何志家扣押5萬元時，我一直在法警室坐，扣案後
      有向我提示」，證人何志供稱：「早上訊問時沒有提示
      （5萬元）忘了幾點鐘，到我家拿5萬元，拿了5萬元後，
      同到地檢處時，與李崇鄉一起被訊問，並提示5萬元」等
      詞，有提附之該案不起訴處分書影印本可稽。又據書記官
      長蔡謀祥到會供稱：「同日晨8時左右與檢察官一起去嘉
      義監獄問蔡銀，回來以後大約10時左右，何志自己來地
      檢處在執行檢察官室偵訊」、「依筆錄記載訊問時間是10
      月30日上午11時20分」、「扣押在下午，筆錄有提示，在
      上午之記載其原因是何志來了以後開始作筆錄，中午休
      息吃飯，筆錄沒有結尾，到下午又繼續開庭，然後去嘉義
      縣民雄鄉菁埔村五鄰162號扣押，回來以後完成筆錄，下
      午7時40分在研考室開庭到晚上11時以後」等情，查核其
      筆錄因未分段記載層次不明，使人誤解，顯有不當等語（
      見前開議決書第52至53頁）。且公務員懲戒委員會認翟光
      軍檢察官偵查案件方式違反常例，有違公務員服務法第5
      條「謹慎」及第7條「切實」之規定，應負違失之咎，酌
      情處以申誡之懲戒處分外，並無其他違法失職之處，有該
      議決書可參。從而，檢察官偵查時就系爭5萬元之扣案、
      提示予相關證人辨識雖有程序上瑕疵，且經最高法院以76
      年台非字第87號判決予以撤銷，但並非謂該5萬元確屬偽
      造，仍需經法院實體審理、判決確定後，始得證明系爭5
      萬確係偽造，據以再審。此部分聲請人於98年9月21日即
      以有刑事訴訟法第420條第1項第5款提起再審聲請，經本
      院以98年度聲再字第108號審查後，認其聲請與刑事訴訟
      法第420條第1項第5款之規定不符，其再審之聲請為無理
      由而裁定駁回。依刑事訴訟法第434條第1項、第2項之規
      定：「法院認為無再審理由者，應以裁定駁回之」、「經
      前項裁定後，不得更以同一原因聲請再審」，聲請人再以
      同一理由提起本件聲請，亦無理由，應予駁回。
（三）聲請人另以證人溫清勇、溫蕭麗、何陳金珠、張雅卿於偵
      查中之證言，均無法證明聲請人有收取5萬元，且溫蕭麗
      於74年8月15日提款之民雄郵局帳號2644號郵政儲金4萬元
      ，其花用之情形如何，聲請人對其不認識，亦無從過問？
      聲請人亦未收受李崇鄉交付之5萬元云云。前開證人於偵
      查中之證述及郵政儲金提款記錄，均已經原確定判決採為
      論罪依據，聲請人就原確定判決之證據取捨為爭執，惟此
      非法定再審原因，是此部分為無理由，併予說明。
四、綜上所述，聲請人以本件有刑事訴訟法第420條第1項第6款
    規定之再審理由，因其先前即以同一理由聲請再審，嗣撤回
    ，依刑事訴訟法第431條第2項規定，再審之程序違背規定；
    又聲請人以本件有刑事訴訟法第420條第1項第5款規定之再
    審理由，因其先前即以同一理由聲請再審，嗣由本院以98年
    度聲再字第108號以其聲請與刑事訴訟法第420條第1項第5款
    之規定不符，而裁定駁回，依刑事訴訟法第434條之規定，
    聲請人再以同一理由提起本件聲請，亦無理由，應予駁回。
五、據上論斷，依刑事訴訟法第433條、第434條第一項，裁定如
    主文。
中    華    民    國    98    年    12    月    28    日
                  刑事第一庭    審判長法  官  黃崑宗
                                      法  官  陳顯榮
                                      法  官  王明宏
以上正本證明與原本無異。
不得抗告。
                                      書記官  黃全忠
中    華    民    國    98    年    12    月    28    日

司法院資訊處製作；財團法人民間司法改革基金會備份。
